【裁判字號】    90,台上,2261
【裁判日期】    900418
【裁判案由】    業務過失致人於死
【裁判全文】
最高法院刑事判決                                九十年度台上字第二二六一號
    上  訴  人  台灣高等法院台中分院檢察署檢察官
    被      告  甲○○
                乙○○
    共      同
    選任辯護人  高思大律師
右上訴人因被告等業務過失致人於死案件，不服台灣高等法院台中分院中華民國八十
七年十二月三十一日第二審判決（八十七年度上訴字第二四三七號，起訴案號：台灣
台中地方法院檢察署八十七年度偵字第六九○六號），提起上訴，本院判決如左：
    主  文
原判決關於甲○○、乙○○部分撤銷，發回台灣高等法院台中分院。
    理  由
本件原判決以公訴意旨略稱：被告甲○○、乙○○分別擔任國雲營造股份有限公司（
下稱國雲公司）安全衛生業務主管、工地主任，為從事業務之人，對於台中市○○路
與大連路口之天地人間（意象中國）新建工地之施工架之支撐座三角架，應有符合標
準之二支螺栓將三角架固定於外牆之必要安全設備，以防止發生危險，竟不依規定設
置，致勞工張水金於民國八十六年九月十六日九時左右，在上開工地施工架工作台上
手持動鑿打除工作台上混凝土泥屑時，不慎將施工架工作台支撐座三角架螺栓錨錠於
外牆混凝土聯絡處之混凝土打碎崩落，致螺栓裸露三角架脫落，施工架之工作台掉落
，張水金因而墜落工地一樓地面，致受顱內出血之傷害，送醫後延至同月二十三日四
時十五分不治死亡。因認被告甲○○、乙○○係犯刑法第二百七十六條第二項之業務
過失致死罪嫌云云。原審經審理結果認為被告甲○○、乙○○之犯罪不能證明，因而
維持第一審諭知被告等二人無罪部分之判決，駁回檢察官在第二審之上訴，雖非無見
。惟查：（一）本件「天地人間」新建營造工程，於國雲公司接手前，系爭三樓木板
外牆鷹架固均已由該工程之前手坤福營造有限公司（下稱坤福公司）發包予進吉企業
有限公司（下稱進吉公司）承作完成，而進吉公司在發生意外之三角架上確只施用一
支螺栓與外牆固定之事實，固經證人即坤福公司經理蘇榮華、進吉公司負責人欒文寶
等人在第一審法院證述無誤，然依國雲公司承接本工程時所訂之工程契約書第三條工
程範圍所示，除Ａ、Ｂ、Ｄ、Ｅ棟二十二樓底版、Ｃ棟十六樓底版及Ｆ、Ｇ棟二十一
樓底版等以上樓層至屋突結構體完成外，尚包括各棟全部樓層之室內外裝修工程（見
第一審卷第五十五頁證物(一)），故國雲公司施工之範圍仍及於全部樓層，並非就第十
五層或第二十一層以下之任何工程事故均與之無涉，被告甲○○為安全衛生業務主管
、乙○○為工地主任，於命勞工前往第十五層樓層以下之外牆鷹架施工台工作時，對
於該施工台之安全性是否即全然無注意義務﹖饒堪研求。原判決逕以本件職業災害發
生之三樓板外牆鷹架、施工架係坤福公司、進吉公司營建範圍內之事，遽認被告等二
人於三樓木板外牆鷹架搭設已無任何過失責任，尚嫌速斷。（二）按證人欒文寶於第
一審審理時證稱：「（問：可以發現三樓螺絲栓否﹖）可以，從一樓仰頭往上看就可
看見」；而被告等二人對證人上開證言均稱沒有意見（詳第一審卷第一二一頁），且
第一審法院亦曾當庭就三角架裝訂一支螺栓距離八公尺（即一樓至三樓之距離）外勘
驗，確可以肉眼看到螺栓一支及未栓螺栓之空孔（詳第一審卷第一三二頁），足見證
人欒文寶所證與勘驗情形吻合，雖被告等二人及其選任辯護人均以有陰影及螺栓生銹
，肉眼無法看到螺栓為辯，然原審並未至現場就仰觀時有無陰影及螺栓有無生銹、沾
黏混凝土屑情形為勘驗，究明實情，以為判斷之依據，竟逕以「三樓外牆與地面高達
七、八公尺，而因該大樓施工已久，不惟螺栓生銹，且螺栓亦已沾黏混凝土屑而無法
自地面仰望得見」為由，推論欒文寶證詞為違心之論，而為被告等有利之認定，其論
斷非惟與上開勘驗之卷證資料不符，且有理由之述不憑證據之違誤。以上或為上訴
意旨所指摘，或為本院得依職權調查之事項，應認原判決關於被告等二人部分有撤銷
發回之原因。
據上論斷，應依刑事訴訟法第三百九十七條、第四百零一條，判決如主文。
中      華      民      國     九十     年      四      月     十八     日
                              最高法院刑事第十二庭
                                  審判長法官  林  增  福
                                        法官  邵  燕  玲
                                        法官  吳  昆  仁
                                        法官  陳  世  雄
                                        法官  惠  光  霞
      右正本證明與原本無異
                                              書  記  官
中      華      民      國     九十     年      四      月    二十五    日


司法院資訊處製作；財團法人民間司法改革基金會備份。
